【裁判字號】    97,上訴,113
【裁判日期】    970312
【裁判案由】    違反毒品危害防制條例
【裁判全文】
臺灣高等法院高雄分院刑事判決         97年度上訴字第113號
上  訴  人  臺灣高雄地方法院檢察署檢察官
被      告  甲○○
                    現另案於台灣高雄第二監獄執行中
上列上訴人因被告違反毒品危害防制條例案件，不服臺灣高雄地
方法院96年度訴字第4976號中華民國96年12月18日第一審判決（
起訴案號：臺灣高雄地方法院檢察署96年度毒偵字第8382，8383
號），提起上訴，本院判決如下：
    主  文
原判決撤銷。
甲○○施用第一級毒品，累犯，處有期徒刑拾月。扣案之海洛因
壹包 (不含包裝袋，檢驗前淨重零點壹公克，檢驗後淨重零點零
玖壹公克)， 沒收銷燬之；扣案之海洛因包裝袋壹只，沒收之。
其餘被訴於民國97年7 月28日12時50分回溯24小時內某時施用第
一級毒品海洛因部分無罪。
    事  實
一、甲○○前因施用毒品案件，經依臺灣高雄地方法院92年度毒
    聲字第5685號裁定送觀察勒戒後，認有繼續施用毒品之傾向
    ，再依該院92年度毒聲字第6719號裁定令入戒治處所施以強
    制戒治1 年，嗣於民國93年5 月10日停止戒治而釋放，經臺
    灣高雄地方法院檢察署檢察官於93年6 月1 日以93年度戒毒
    偵字第507 號為不起訴處分確定。復於95年間，因違反電子
    遊戲場業條例案件，經臺灣高雄地方法院95年度簡字第1905
    號判決判處有期徒刑3 月，於95年10月13日執行完畢，並於
    翌日出監。再於95年間，因施用毒品案件，經臺灣高雄地方
    法院96年度訴字第1649號判決判處應執行有期徒刑9 月確定
     (現執行中)。 詎甲○○經觀察勒戒、強制戒治及上開科刑
    判決，猶未戒除毒癮，再基於施用第一級毒品海洛因之犯意
    ，於上開強制戒治執行完畢釋放後之5 年內，於96年7 月26
    日上午11時許，在高雄縣林園鄉○○村○○路336 巷3 號住
    宅，以將海洛因摻入香煙點燃之方式，施用第一級毒品海洛
    因1 次。嗣於96年7 月27日17時50分許，在高雄縣林園鄉○
    ○村○○路366 巷3 號前，因行跡可疑而遭警攔查，為警扣
    得其持有之第一級毒品海洛因1 小包 (檢驗前淨重0.1 公克
    ，檢驗後淨重0.091 公克)， 經警採集其尿液送驗，其尿液
    中呈嗎啡陽性反應而查獲。
二、案經高雄市政府警察局小港分局報告臺灣高雄地方法院檢察
    署檢察官偵查起訴。
    理  由
壹、被告於96年7 月26日施用第一級毒品海洛因有罪部分（以下
    簡稱第1次）:
一、訊據被告對於上揭於96年7 月26日上午11許，在其高雄縣林
    園鄉○○村○○路336 巷3 號住處施用第一級毒品海洛因一
    次之事實，已坦承不諱，復有高雄市立凱旋醫院96年8 月6
    日編號A00000000 號之濫用藥物尿液檢驗報告 (檢體編號：
    J-27 7) 、高雄市政府警察局小港分局毒品案嫌疑人尿液代
    碼與姓名對照表 (尿液代碼：J-277)各1 紙附卷可按；而被
    告於上開之時、地為警查扣之白粉色粉末各1 包，經送高雄
    市立凱旋醫院檢驗結果，確含有海洛因成分，此有高雄市立
    凱旋醫院96年10月22日高市凱醫驗字第52 70 號之濫用藥物
    成品檢驗鑑定書1 紙附卷為證（偵二卷5 頁），足見被告之
    自白應與事實相符，其確有於上開時、地施用海洛因之犯行
    。又被告前因施用毒品案件，經依原審法院92年度毒聲字第
    5685號裁定送觀察勒戒後，認有繼續施用毒品之傾向，再依
    原審法院92年度毒聲字第6719號裁定令入戒治處所施以強制
    戒治1 年，嗣於93年5 月10日停止戒治而釋放，經臺灣高雄
    地方法院檢察署檢察官於93年6 月1 日以93年度戒毒偵字第
    507 號為不起訴處分確定，此有臺灣高等法院被告前案紀錄
    表、臺灣高雄地方法院檢察署刑案資料查註紀錄表各1 份在
    卷可按，是被告於前揭強制戒治執行完畢釋放後，5 年內再
    犯本件施用毒品犯行，事證應屬明確，其犯行應堪認定。
二、按毒品危害防制條例所謂之毒品係指具有成癮性、濫用性及
    對社會危害性之麻醉藥品與其製品及影響精神物質與其製品
    ，毒品危害防制條例第2 條定有明文，而海洛因屬毒品危害
    防制條例第2 條第2 項第1 款所規定之第一級毒品。是核被
    告所為，係犯毒品危害防制條例第10條第1 項施用第一級毒
    品罪，被告持有第一級毒品，復進而施用，其持有毒品之低
    度行為，應為施用第一級毒品之高度行為所吸收，不另論罪
    。又被告前於95年間，因違反電子遊戲場業條例案件，經原
    審法院95年度簡字第1905號判處有期徒刑3 月，於95年10月
    13日執行完畢，此有臺灣高等法院被告前案紀錄表、臺灣高
    等法院在監在押全國紀錄表各1 份在卷可按，是被告受有期
    徒刑執行完畢後，5 年內再故意犯本件有期徒刑以上之罪，
    為累犯，應依刑法第47條第1 項規定，加重其刑。原審據以
    論罪科刑，固非無見，惟: 被告僅施用1 次海洛因，原審認
    定施用2 次海洛因（第2 次部分罪證不足，理由後述），且
    論以接續犯，即有不當。檢察官上訴意旨指摘原判決以對被
    告涉嫌2 次施用海洛因論以接續犯，於法未合，即為有理由
    ，應由本院撤銷改判。
三、爰審酌被告前因施用毒品案件，經觀察、勒戒及強制戒治後
    ，猶再施用海洛因，顯見其自制力不足，無法擺脫毒品，未
    能體悟施用毒品對自己、家人造成之傷害及社會之負擔，惟
    念所犯乃屬戕害自身健康行為，對社會造成之危害並非直接
    ，反社會性程度較低，犯後坦認犯行等一切情狀，量處有期
    徒刑10月。扣案之第一級毒品海洛因1 小包 ( 不 含包裝袋
    ，檢驗前淨重0.1 公克，檢驗後淨重0.091 公克)， 經送檢
    驗後，確含有海洛因成分，業如前述，為第一級毒品，不問
    屬於犯人與否，爰依毒品危害防制條例第18條第1 項前段規
    定，宣告沒收銷燬之。另扣案之海洛因包裝袋1 只，因高雄
    市立凱旋醫院已就毒品、包裝袋分開秤重，則包裝袋即無與
    毒品難以析離之情形，自不得以無法析離之理由，將之視為
    毒品，而併宣告沒收銷燬之；惟因該包裝袋係被告所有，且
    便於包裝毒品，防止毒品逸散，為供其持有毒品所用之物，
    應依刑法第38條第1 項第2款 ，宣告沒收之。至於送驗耗費
    之海洛因，既已滅失不存在，自無宣告沒收銷燬之必要，附
    此敘明。
貳、被告被訴於96年7 月28日12時50分回溯24小時內某時施用第
    一級毒品海洛因（以下簡稱第2 次）無罪部分:
一、公訴意旨另以: 被告於96年7 月28日12時50分回溯24小時內
    某時施用第一級毒品海洛而於96年7 月28日12時30分許，在
    高雄縣林園鄉中厝村「金日超商」前，為警盤查，經警採集
    其尿液送驗，其尿液中呈嗎啡陽性反應，因認被告此部分亦
    涉施用第一級毒品海洛因云云。
二、惟按犯罪事實應依證據認定之，無證據不得認定其犯罪事實
    ；又不能證明被告犯罪者，應諭知無罪之判決，刑事訴訟法
    第154 條第2 項、第301 條第1 項分別定有明文。次按所謂
    證據，係指足以認定被告確有犯罪行為之積極證據而言，該
    項證據自須適合於被告犯罪事實之認定，始得採為斷罪資料
    ；苟積極證據不足為不利於被告事實之認定時，即應為有利
    於被告之認定，更不必有何有利之證據（最高法院29年上字
    第3105號、30年上字第816 號判例意旨參照）。又按事實之
    認定，應憑證據，如未能發現相當證據，或證據不足以證明
    ，自不能以推測或擬制之方法，以為裁判基礎；且為刑事訴
    訟法上證明之資料，無論其為直接證據或間接證據，均須達
    於通常一般之人均不致於有所懷疑，而得確信其為真實之程
    度，始得據為有罪之認定，若其關於被告是否犯罪之證明未
    能達此程度，而有合理性懷疑之存在，致使無從形成有罪之
    確信，根據「罪證有疑，利於被告」之證據法則，即不得遽
    為不利於被告之認定（最高法院40年臺上字第86號、76年臺
    上字第4986號判例意旨參照）。又海洛因施用入人體後水解
    還原成嗎啡，再循嗎啡之代謝方式排出體外，業據行政院衛
    生署藥物食品檢驗局73藥檢壹字第030221號函說明綦詳，且
    依醫學臨床實驗及根據英國藥學會出版Isolation and Inde
    ntification of Drugs乙書第293 頁載明：海洛因經注射入
    人體後，在體內迅速水解成6MonoacetyImorph ine，再緩緩
    繼續水解成嗎啡，然後再循嗎啡之代謝方式排出，同書第43
    1 至432 頁並載有：嗎啡經注射入人體後，約百分之50以上
    於8 小時內自尿中排出，至24小時排出約百分之90，但48小
    時後仍有微量可檢出等語，此復有行政院衛生署管制藥品局
    函（中華民國91年10月3 日管檢字第110436號函）可參。
三、訊被告堅決否認此部分有何施用第一級毒品海洛因犯行，並
    辯稱: 伊於96年7 月26日施用（第1 次施用）後，於（96年
    7 月）27日被查獲採尿後，就回家睡覺，隔日28日上午11點
    多到超商去買東西，買完後出超商後又被警帶去採尿，其間
    並未再有施用海洛因等語。
四、經查本件被告因於96年7 月26日上午11時許，施用第一級毒
    品海洛因而於96年7 月26日18時35分，在高雄市政府警察局
    小港分局小港派出所廁所內，經第1 次採集尿液送驗後（警
    一卷2 頁），復於96年7 月28日12時50分許，又在高雄縣政
    府警察局林園分局偵查隊地下室再經第2 次採集尿液送鑑（
    警二卷4 頁），其2 次採集尿液之時間相距未達48小時，故
    依前揭說明，其第2 次所採集之尿液雖亦經檢出嗎啡陽性反
    應，此有96年8 月6 日台灣檢驗科技股份有限公司濫用藥物
    尿液檢驗報告（報告編號：KＺ000000000000），然仍無法證
    明被告於96年7 月27日查獲後，有再次施用第一級毒品海洛
    因犯行。又被告雖於原審供稱被林園分局查獲時（第2 次）
    是在早上家裏施用云云，惟並未供明是於當日上午何時施用
    ，其於本院又推翻自白，否認犯罪，此外復未扣有被告第2
    次施用海洛因之相關事證，以佐證其於96年7 月26日被查獲
    後於96年7 月28日再度被查獲之間有何施用海洛因之犯行。
    復參諸由第2 次尿液檢驗結果，第2 次查獲時檢驗尿液嗎啡
    閾值又較第1 次查獲時為低（第1 次為2400NG/ML ；第2次
    為1075 NG/ML），故其此部分自白尚難作為認定被告有再次
    （第2 次）施用之依據。準此，被告被訴於96年7 月28日12
    時50分回溯24小時內某時又再次施用第一級毒品海洛因，自
    屬罪證不足。原審未查認與前述有罪部分成立接續犯關係，
    而為有罪之認定，尚有未洽。檢察官或被告雖未指摘原判決
    此部分不當，惟原判決既有上開可議之處，自應由本院予以
    撤銷改判，另為無罪諭知。
據上論斷，應依刑事訴訟法第369 條第1 項前段、第364 條、第
301 條、第299 條第1 項前段，毒品危害防制條例第10條第1 項
、第18條第1 項、刑法第11條前段、第47條第1 項、第38條第1
項第2 款，判決如主文。
本案經檢察官姜麗汝到庭執行職務。
中    華    民    國    97    年    3     月    12    日
                  刑事第八庭    審判長法  官   李炫德
                                      法  官   郭玫利
                                      法  官   李政庭
以上正本證明與原本無異。
如不服本判決應於收受本判決後10日內向本院提出上訴書狀，其
未敘述上訴理由者，並得於提起上訴後10日內向本院補提理由書
狀（均須按他造當事人之人數附繕本）「切勿逕送上級法院」。
中    華    民    國    97    年    3     月    12    日
                                      書記官   吳福連
附錄本件論罪科刑法條：
毒品危害防制條例第10條第1 項：
施用第一級毒品者，處6 月以上5 年以下有期徒刑。


司法院資訊處製作；財團法人民間司法改革基金會備份。
